【裁判字號】    95,簡上,94
【裁判日期】    950712
【裁判案由】    傷害
【裁判全文】
臺灣高雄地方法院刑事判決              95年度簡上字第94號
上  訴  人  臺灣高雄地方法院檢察署檢察官
上  訴  人  乙○○
即  被  告
            甲○○
上列上訴人因上訴人即被告傷害案件，不服本院高雄簡易庭中華
民國94年12月26日94年度簡字第2243號第一審刑事簡易判決（聲
請簡易判決處刑案號：94年度偵字第2797號），提起上訴，本院
管轄之第二審合議庭判決如下：
    主  文
上訴駁回。
    事實及理由
一、本案經本院審理結果，認原審以上訴人即被告乙○○、甲○
    ○所為，均係犯刑法第277 條第1 項之傷害罪，各判處拘役
    30日，如易科罰金，均以銀元300 元折算1 日，其認事用法
    均無違誤，量刑亦屬妥適，應予維持，爰引用原審判決書記
    載之事實、證據及理由（如附件）（被告甲○○雖對於證人
    陳貝玓於偵訊及本院第一審具結所為陳述之證據能力有意見
    ，然其陳述未見有何顯不可信之情況，依刑事訴訟法第159
    條之1 規定得為證據），並補充如下：（一）主文欄所載「
    以參佰元折算壹日」均補充為「以銀元參佰元即新臺幣玖佰
    元折算壹日」。（二）事實欄所載乙○○之傷勢另增列「腰
    部疼痛」一項。（三）證據部分補充：證人即前往現場處理
    之員警張慶安、艾小明於本案偵訊中之證述，證人即前往現
    場處理員警楊惠晴、黃俊傑於95年1 月10日在本案相關之民
    事案件審理中所為之證述，以及道路交通事故調查報告表、
    道路交通事故現場圖在卷可參。（四）理由欄二、部分補充
    ：按行為後法律有變更者，適用行為時之法律，但行為後之
    法律有利於行為人者，適用最有利於行為人之法律，刑法第
    2 條第1 項定有明文。本件被告乙○○、甲○○2 人為傷害
    犯行時之刑法第41條第1 項前段規定：「犯最重本刑為5 年
    以下有期徒刑以下之刑之罪，而受6 個月以下有期徒刑或拘
    役之宣告，因身體、教育、職業、家庭之關係或其他正當事
    由，執行顯有困難者，得以1 元以上3 元以下折算1 日，易
    科罰金」，且依95年7 月1 日修正施行前之罰金罰鍰提高標
    準條例第2 條規定，折算標準就其原定數額提高為100 倍折
    算1 日，亦即，被告2 人行為時之易科罰金折算標準，係以
    銀元100 元以上300 元以下折算1 日，經折算為新臺幣後，
    應以新臺幣300 元以上900 元以下折算為1 日。而被告2 人
    行為後之95年7 月1 日修正施行之刑法第41條第1 項前段則
    規定：「犯最重本刑為5 年以下有期徒刑以下之刑之罪，而
    受6 個月以下有期徒刑或拘役之宣告者，得以新臺幣1 千元
    、2 千元或3 千元折算1 日，易科罰金」，罰金罰鍰提高標
    準條例第2 條規定亦經刪除，比較修正前後之易科罰金折算
    標準，以95年7 月1 日修正施行前之規定較有利於被告2 人
    。其次，95年6 月14日修正公布之刑法施行法第1 條之1 就
    刑法分則編所定罰金刑之貨幣單位及提高額度已另有規定，
    取代原罰金罰鍰提高標準條例第1 條前段規定之適用，此亦
    為法律之變更，但舊法並無較不利被告2 人之情形。按新舊
    法比較時，應就罪刑有關之共犯、未遂犯、連續犯、牽連犯
    、結合犯以及累犯加重、自首減輕、暨其他法定加減原因、
    與加減例等一切情形，綜其全部之結果，而為比較，再適用
    有利於行為人之法律處斷，且應就罪刑有關之一切情形，比
    較其全部之結果，而為整個之適用，不能割裂而分別適用有
    利益之條文，最高法院24年度上字第4634號、27年度上字第
    2615號判例業已明揭其旨。本件被告2 人行為後之法律既有
    如上述之變更，經綜合比較結果，適用修正前之舊法應對於
    彼等較為有利，是應依刑法第2 條第1 項前段規定適用舊法
    。（五）理由欄三、所引「（刑法）41條第1 項前段」、「
    （罰金罰鍰提高標準條例）第2 條」應分別補充為「修正前
    （刑法）41條第1 項前段」、「修正前（罰金罰鍰提高標準
    條例）第2 條」。
二、訊據被告2 人均矢口否認有何傷害對方之犯行，被告乙○○
    辯稱：伊被擠到路肩護欄處停下後，下車查看甲○○車上之
    狀況，但車上2 人均無反應，伊用手拍車窗玻璃，甲○○突
    然下車，以手勒住伊頸部開始揍伊，伊均未還手，只是在掙
    扎想要掙脫等語；被告甲○○辯稱：車禍發生後，乙○○過
    來踢伊車門，並叫伊下車，伊下車後乙○○開始打伊頭部，
    並推伊撞到車門，伊用手擋也沒用，伊基於正當防衛，就用
    右手圍住乙○○頸部後面用左手抱住乙○○等語。經查：（
    一）就被告乙○○之辯解部分，其於本院第一審訊問時自稱
    ：「（事故之後之情形？）……我就開駕駛座旁之車門下車
    ，那時我姐姐（按指陳貝玓）並無下車，我下車之後我走過
    去他（按指甲○○）駕駛座車門旁邊，當時他的眼睛閉上，
    我問他有沒有事，他就打開車門，跟我中間隔著車門，直接
    伸手用手勾住我脖子，開始打我，我姐姐就下車，衝過來，
    當時我是半彎的，我姐姐過來就說不要打了，我叫我姐姐上
    車，趕快報警」、「（當時打的情形？）他將我脖子勒在腋
    下，過一下子，我姐姐下來，說不要打了，警察要來了，對
    方才放開，並稱打人、打人」、「（你當時有無打他甲○○
    ？）沒有，那時我被勒住」、「（你的意思是說甲○○從下
    車開始就勒住你脖子，一直到你姐姐稱警察要來，甲○○才
    放開？）是的」、「（之後有無再發生衝突？）沒有」等語
    ，依其所述，被告甲○○係隔著車門將其頸部勒在腋下而出
    手毆打，則衡情其能活動掙扎之空間應甚為有限，為何被告
    甲○○竟會受有臉部及頸部點狀瘀青多處、上唇挫傷併出血
    、背部局部瘀青等多處之傷害？是其辯稱並未毆打被告甲○
    ○一節，應難以採信，至證人陳貝玓雖亦證稱乙○○並未出
    手毆打甲○○云云，然證人陳貝玓乃被告乙○○之胞姐，衡
    情不無迴護被告乙○○之虞，亦難遽信。（二）就被告甲○
    ○之辯解部分，證人陳可妙雖亦證稱甲○○並未出手毆打乙
    ○○云云，然證人陳可妙所述不足採信之處，原審業已論述
    綦詳（見原審判決書第4 頁（四）），又被告甲○○原先僅
    供稱有用手阻擋乙○○之攻擊，卻全然未提及有以手抱住乙
    ○○頸部之事，迄證人陳可妙於本院第一審訊問時證稱甲○
    ○有以手抱住乙○○頸部之後，被告甲○○始開始供稱有抱
    住乙○○頸部，衡情應亦係為交代乙○○後頸部為何受傷之
    疑點，是其所辯亦有避就之虞，難以採信。（三）另參以證
    人艾小明於本案偵訊中證稱：「（當時他們（按指被告2 人
    ）有否受傷？）當時他們雙方都有說有互毆，2 人手都有紅
    腫，甲○○衣領有破」等語，證人楊惠晴於民事審理中證稱
    ：「（處理的情形如何？）我們到的時候，雙方已經打完架
    ，所以我們初步訊問雙方，他們就說雙方因行車糾紛而心生
    不滿、發生車禍而下車打架」、「（本件你們處理到何階段
    ，才交給艾小明、張慶安接手？）我們處理的階段是到現場
    把雙方隔開，避免雙方繼續鬥毆」等語，該2 人與被告等均
    不相識，亦無恩怨，衡情應無偏袒或誣攀一方之虞，依彼等
    於事後前往現場處理之情形觀之，益見被告2 人應係出於傷
    害之犯意而互毆甚明。綜上所述，本件被告2 人矢口否認有
    何傷害犯行而提起上訴，其上訴均無理由，應予駁回。
三、再者，就被告乙○○部分，檢察官循告訴人甲○○之請求提
    起上訴，略以：乙○○毆打甲○○後，迄未與甲○○和解，
    原審僅判處拘役30日，顯屬過輕等語。惟按法官於有罪判決
    中，究應如何量處罪刑，為實體法賦予審理法官裁量之刑罰
    權事項，法官行使此項裁量權，自得依據個案情節，參諸刑
    法第57條所定各款犯罪情狀之規定，於該法定刑度範圍內，
    基於合義務性之裁量，量處被告罪刑，此量刑之裁量權，固
    屬於憲法所保障法官獨立審判之核心，惟法院行使此項裁量
    權，亦非得以任意或自由為之，仍應受一般法律原理原則之
    拘束，即仍須符合法律授權之目的、法律秩序之理念、國民
    法律感情及一般合法有效之慣例等規範，尤其應遵守比例原
    則及平等原則之意旨，否則即可能構成裁量濫用之違法（另
    參見最高法院86年度臺上字第7655號判決意旨），亦即如非
    有裁量逾越或裁量濫用之違法情事，自不得擅加指摘其違法
    或不當。經核原審所為之量刑裁量，並無裁量逾越或裁量濫
    用之違法情事，從而，檢察官以原審量刑過輕為由提起上訴
    ，為無理由，亦應駁回。至檢察官聲請傳喚被告2 人以證人
    之身分陳述事發經過情形一節，經查本件事證已明，尚無以
    證人身分訊問被告2 人之必要，附此敘明。末查本件原審判
    決未及比較新舊法，實務往例有認原判決未及比較適用新舊
    法，上訴後經比較結果雖仍以舊法有利於行為人，且原判決
    別無其他撤銷事由時，上訴審仍應以此為由撤銷改判，然而
    ，修正後之刑法規定係以適用行為時法為原則，因此原判決
    雖未及比較適用，然本院第二審經比較新舊法，行為後之法
    律並非較有利於行為人，仍應適用修正前之行為時法，則原
    判決適用行為時法即無不當，自不構成撤銷之事由，併此敘
    明。
據上論斷，應依刑事訴訟法第455 條之1 第1 項、第3 項、第36
8 條、第373 條，判決如主文。
本案經檢察官黃碧玉到庭執行職務。
中    華    民    國    95    年    7     月    12    日
                  鳳山刑事第二庭審判長法  官 邱明弘
                                      法  官 李嘉益
                                      法  官 譚德周
以上正本證明與原本無異。
不得上訴。
中    華    民    國    95    年    7     月    12    日
                                      書記官 廖美玲


司法院資訊處製作；財團法人民間司法改革基金會備份。
